【裁判字號】    95,交聲,162
【裁判日期】    950630
【裁判案由】    違反道路交通管理處罰條例聲明異議
【裁判全文】
臺灣新竹地方法院交通事件裁定         95年度交聲字第162號
    原處分機關  交通部公路總局新竹區監理所新竹市監理站
    異  議  人
    即受處分人  甲○○
上列異議人即受處分人因違反道路交通管理處罰條例案件，對於
交通部公路總局新竹區監理所新竹市監理站95年5月29日以竹監
新三字第裁51-AEB849550號違反道路交通管理事件裁決書所為之
裁決處分，聲明異議，本院裁定如下：
    主    文
原處分撤銷。
甲○○不罰。
    理    由
一、(1)按法院受理交通事件，準用刑事訴訟法之規定，道路交通
    管理處罰條例第89條前段定有明文。另參諸最高法院76年臺
    上字第4986號判例要旨：「認定犯罪事實所憑之證據，雖不
    以直接證據為限，間接證據亦包括在內，然而無論直接證據
    或間接證據，其為訴訟上之證明，須於通常一般之人均不致
    有所懷疑，而得確信其為真實之程度者，始得據為有罪之認
    定，倘其證明尚未達到此一程度，而有合理之懷疑存在而無
    從使事實審法院得有罪之確信時，即應由法院為諭知被告無
    罪之判決」，是以法院審理違反道路交通管理處罰條例事件
    時，當踐行完畢調查證據之程序後，就認定行為人之違規事
    實，仍不能有任何之合理懷疑存在，如法院就原處分機關所
    認定之行為人違規之事實仍有合理之訴訟上懷疑，而無法百
    分之百確信行為人之違規事實時，應為行為人有利之認定。
    (2)次按汽車行駛損毀或變造汽車牌照、塗抹污損牌照，或以
    安裝其他器具之方式，使不能辨認其牌號者，處汽車所有人
    新臺幣2400元以上4800元以下罰鍰，道路交通管理處罰條例
    第13條第1款定有明文。準此，如未毀損、變造、塗抹污損
    牌照，或未安裝使不能辨認牌照之器具，而得以辨認其牌號
    ，即不得援引道路交通管理處罰條例第13條第1款規定加以
    處罰。
二、原處分意旨略以：本件登記為異議人即受處分人甲○○所有
    之車號VMM-432號輕型機車，於民國95年4月19日晚上10時50
    分許，由岳青儀騎乘、行經臺北市○○路○段33號處，遭臺
    北市警察局警員攔停稽查時，認駕駛人岳青儀有塗抹污損號
    牌使其不能辨認其號牌之違規事實，乃填掣北市警交大字第
    AEB849550號舉發違反道路交通管理事件通知單（下稱通知
    單），舉發駕駛人岳青儀違反道路交通管理處罰條例第13條
    第1項第1款之規定。嗣經車主即異議人於應到案期限內向原
    處分機關提出申訴，經原處分機關函請舉發單位調查結果，
    認異議人有上述違規行為，遂於95年5月29日以竹監新三字
    第裁51-AEB849550號違反道路交通管理事件裁決書，依道路
    交通管理處罰條例第13條第1項第1款之規定，裁處聲明異議
    人罰鍰新臺幣（下同）2,400元並責令申請換領牌照或改正
    等語。
三、聲明異議意旨略以：異議人所有之車號VMM-432號輕型機車
    車齡已6年，受風雨侵蝕，油漆因自然因素剝落，顯無人為
    破壞之實，且自車牌觀察，雖有斑駁，但號碼依然清晰可辨
    ，爰依法聲明異議等語。
四、經查：
（一）異議人所有之上揭輕型機車於舉發單所載時、地，遭臺北
      市警察局警員攔停舉發之事實，為異議人所不爭執，並有
      舉發通知單1紙、採證照片1幀在卷可參，堪認真實。
（二）經本院檢附上開採證車牌之照片正本1幀，函送原處分機
      關、並函詢原處分機關該車號數字下之底漆顏色為何？如
      數字上白漆因日久脫漆後，是否會呈現照片上所示之綠色
      ？等疑義業經原處分機關函覆稱：「輕型機車車牌底漆顏
      色係綠色、數字係白色，白色數字脫漆後，即可能呈現照
      片上所示之綠色」等語，有交通部公路總局新竹區監理所
      新竹市監理站於95年6月15日所出具之竹監新字第0950006
      126號函附卷足憑，足見上開機車車牌上白色牌號部分，
      在日久脫漆之情形下，將呈現如照片上所示之綠色之可能
      ，是認異議人上開所辯，應非虛妄。至原處分機關於上開
      函文另稱：「惟車輛號牌如有損壞，車主應依道路安全規
      則第13條規定向公路監理機關重新申領牌照」一節，然就
      此部分，並無任何處罰之規定，原處分機關尚不得因異議
      人未重新申領牌照而處罰之，附此敘明。
（三）再觀諸原舉發單位所提出之採證照片1幀，該機車之車牌
      雖有褪色之現象，然依照片所示，上開機車號牌所顯示之
      字體「VMM-432」尚能清楚辨認，而牌號上亦無明顯刮擦
      或塗抹之痕跡，是該面牌號之褪色現象，就形式上觀之，
      應認非外力所致。
五、綜上所述，上開車號牌之褪色現象，既非外力所為，且車牌
    號碼尚能清楚辨認，復查無積極證據足資證明異議人確有「
    塗抹污損牌照使不能辨認其牌號」之違反道路交通管理處罰
    條例第13條第1項第1款情事，揆諸上開法條規定及判例意旨
    ，自應為有利於異議人之認定。從而，原處分機關就此部分
    逕依道路交通管理處罰條例第13條第1項第1款之規定裁處異
    議人罰鍰2,400元並責令申請換領牌照或改正，尚有未洽，
    應認為本件異議為有理由，爰撤銷原處分關於此部分之裁決
    ，並另為異議人不罰之諭知。
六、據上論斷，應依道路交通案件處理辦法第20條前段，裁定如
    主文。
中    華    民    國    95    年    6     月    30    日
                  交通法庭法    官  黃美文
以上正本證明與原本無異。
如不服本裁定，應於裁定送達後5日內向本院提出抗告狀。
中    華    民    國    95    年    6     月    30    日
                          書 記 官  陳秀子
附錄：
道路交通管理處罰條例第13條第1項第1款：
汽車行駛有下列情形之一者，處汽車所有人新臺幣二千四百元以
上四千八百元以下罰鍰，並責令申請換領牌照或改正：
一、損毀或變造汽車牌照、塗抹污損牌照，或以安裝其他器具之
方式，使不能辨認其牌號。


司法院資訊處製作；財團法人民間司法改革基金會備份。
